【裁判字號】    97,上易,778
【裁判日期】    980414
【裁判案由】    詐欺
【裁判全文】
臺灣高等法院臺南分院刑事判決         97年度上易字第778號
上  訴  人  臺灣臺南地方法院檢察署檢察官
上  訴  人
即  被  告  郭怡綪
選任辯護人  徐朝琴律師
上列上訴人因被告詐欺案件，不服臺灣臺南地方法院97年度易字
第153 、1754號中華民國97年10月28日第一審判決（起訴案號：
臺灣臺南地方法院檢察署96年度偵字第12803 號、追加起訴案號
：96年度偵字第9240），提起上訴，本院判決如下：
    主  文
上訴駁回。
    事  實
一、郭怡綪前有偽造文書、詐欺、違反動產擔保交易法、入出國
    及移民法等前科紀錄，並於民國95年間甫因提供其所有銀行
    帳戶予詐騙集團使用，經臺灣臺南地方法院於95年4 月28日
    以幫助詐欺罪名判處有期徒刑五月確定，而於95年11月17日
    執行易科罰金完畢，猶不知悔改。詎與大陸人士「林大姐」
    （大陸○○○○○貿易有限公司負責人林秀芬）等人，於94
    年7月某日起至95年11月間某日止，共同基於意圖為自己不
    法所有而詐欺取財之犯意聯絡，共組兩岸詐騙集團，並由郭
    怡綪提供其不知情之母黃英子於95年7 月20日所開設○○商
    業銀行○○分行（下稱○○銀行）、帳號000000000000號之
    帳戶，予該集團成員作為詐騙匯款犯罪所得之帳戶使用。繼
    由大陸地區詐欺集團成員，於95年11月20日前後，上網向徐
    松柏佯稱係「陳玉珊」之香港女網友，及其證件遭扣留需要
    幫助等語，致徐松柏陷於錯誤，而於95年11月21日分別匯款
    新台幣（下同）60000 元至黃英子所有上開帳戶；及18000
    元至曾尊宗（另案由臺灣高雄地方法院檢察署偵辦）所有臺
    灣郵政股份有限公司○○○○郵局、帳號00000000000000號
    之帳戶。再由郭怡綪於95年11月21日依「林大姊」電話指示
    ，至台南市某自動櫃員機提領上開黃英子帳戶內現金6 萬元
    ，轉匯至「林大姊」指定之不知名帳戶內，而擔任俗稱「車
    手」之工作，並從中獲取得自上開帳戶自行領取每匯款1 萬
    元抽佣400 元之報酬。
二、郭怡綪又與「林大姐」等兩岸詐騙集團成員，另共同基於意
    圖為自己不法所有而詐欺取財之犯意聯絡，另由郭怡綪提供
    其母黃英子 (另經臺灣臺南地方法院檢察署檢察官為不起訴
    處分) 於95年9 月11日所開設○○○○銀行金城分行（下稱
    ○○銀行）、帳號00000000000 號之帳戶，予該集團成員作
    為詐騙匯款犯罪所得之帳戶使用。繼由該集團成員於95年10
    月4 日下午3 時許，以電話向陳美芳佯稱係香港賽馬協會人
    員，其父親中大獎，惟須先匯款入指定帳戶等語，嗣因陳美
    芳發覺有異，遂於95年10月5 日匯款1 元至郭怡綪所提供之
    前開帳戶內並報警處理，使該帳戶成為警示帳戶，始未被詐
    騙得逞（陳美芳另因受詐騙集團成員余成貴等人詐騙而匯款
    32100 元至○○商業銀行○○分行所指定帳戶部分，另案由
    臺灣高雄地方法院以96年度易字第1304號審結）。
三、案經臺南市警察局第六分局及高雄市政府警察局三民第一分
    局報請臺灣臺南地方法院檢察署檢察官偵查及追加起訴。
    理  由
甲、程序方面:
    按被告以外之人於審判外之陳述，雖不符刑事訴訟法第159
    條之1至第159條之4之規定，而經當事人於審判程序同意作
    為證據，法院審酌該言詞陳述或書面陳述作成時之情況，認
    為適當者，亦得為證據；又當事人、代理人或辯護人於法院
    調查證據時，知有第159條之5第1項不得為證據之情形，而
    未於言詞辯論終結前聲明異議者，視為有前項之同意，為刑
    事訴訟法第159條之5第1項、第2項所明文。又當事人、代理
    人或辯護人於調查證據時，知有刑事訴訟法第159條第1項不
    得為證據之情形，卻表示「沒有意見」等意思，而未於言詞
    辯論終結前聲明異議者，應視為已有將該等傳聞證據採為證
    據之同意，業據最高法院93年度臺上字第3533號及94年度臺
    上字第2976號等判決闡釋明確。本件公訴人、被告對於本件
    所有證據資料之證據能力均表示無意見，且於辯論終結前未
    聲明異議，基於尊重當事人對傳聞證據之處分權，及證據資
    料愈豐富，愈有助於真實發見之理念，且強化言詞辯論主義
    ，使訴訟程序得以順暢進行，故認本件所有供述及非供述證
    據資料均有證據能力，合先敘明。
貳、實體方面: 
一、被告對於如何自與大陸人士「林大姐」（大陸○○○○○貿
    易有限公司負責人林秀芬）等人，於94年7 月某日起至95年
    11月間某日止，共同基於意圖為自己不法所有而詐欺取財之
    犯意聯絡，共組兩岸詐騙集團，並由郭怡綪提供其不知情之
    母黃英子於95年7 月20日所開設○○銀行、帳號0000000000
    00號之帳戶；於95年9 月11日所開設○○銀行、帳號000000
    00000 號之帳戶予該集團成員作為詐騙匯款犯罪所得之帳戶
    使用，而被害人徐松柏、陳美芳確因受詐騙集團施用詐術，
    分別於上開時地分別匯款上述金額入上開帳戶，繼由被告於
    上開時地依「林大姊」電話指示，領取匯款後再轉匯至「林
    大姊」指定之不知名帳戶內，並從中獲取得自上開帳戶自行
    領取每匯款1 萬元抽佣400 元之報酬，及其因提供上開二帳
    戶予林大姐使用，每月約可獲取1 萬至2 萬2000元之薪資等
    事實，均已坦承不諱。核與被害人徐松柏、陳美芳等人於警
    詢指證之情節相符，並有黃英子所有上開二帳戶之存摺影本
    、開戶基本資料及交易明細表等在卷可稽。被告上開自白自
    得採為被告論罪之依據。
二、綜上所述，被告顯有提供上開二帳戶予林大姐所屬詐欺集團
    使用，並有與之共同行騙之犯意聯絡及分擔轉帳「車手」工
    作之行為甚明。本件事證已明，被告犯行堪予認定。
三、核被告所為如事實一所示之行為，係犯刑法第339條第1項之
    詐欺取財既遂罪；其所為如事實二所示之行為，係犯刑法第
    339條第3項、第1 項之詐欺取財未遂罪。被告與「林大姐」
    及所屬詐騙集團成員間，就上開二次犯行，均有犯意聯絡及
    行為分擔，均應論以共同正犯。被告上開詐欺取財既遂及詐
    欺取財未遂犯行，犯意各別、行為互殊，應予分論併罰。被
    告已著手為事實二所示犯行之實行而不遂，為未遂犯，依刑
    法第25條第2項規定按既遂犯之刑度減輕其此部分之罪刑。
    被告前於95年間因詐欺案件，經原審法院判處有期徒刑五月
    確定，於95年11月17日執行易科罰金完畢，有臺灣高等法院
    被告前案紀錄表在卷可稽，其於受徒刑之執行完畢後，五年
    以內故意再犯如事實一所示有期徒刑以上之罪，為累犯，應
    就其所犯如事實一所示之罪行部分，依法加重其刑（至上開
    事實二之犯罪時間，係在上開有期徒刑執行完畢之前，故不
    論以累犯，併此敘明）。
四、原判決以被告詐欺取財犯行，事證明確，因予適用刑法第28
    條、第339條第1項、第3項、第47條第1項、第25條第2項、
    第51條第5款，刑法施行法第1條之1，中華民國96年罪犯減
    刑條例第2 條第1 項第3 款、第7 條之規定，並審酌被告前
    有偽造文書、詐欺、違反動產擔保交易法、入出國及移民法
    等前案紀錄（有同前前案紀錄表在卷可稽）素行欠佳，且其
    前於95年間，甫因提供帳戶幫助詐騙集團詐欺取財之犯行，
    經該院以95年簡字第1246號判處有期徒刑5 月確定，仍不知
    悔改，不思以正當工作獲取報酬，仍繼續提供其母親上開帳
    戶予詐騙集團使用，甚而擔任負責取款轉帳之「車手」工作
    ，與大陸人士跨海誘騙被害人等，惡性重大，不僅嚴重危害
    本國社會秩序，並造成被害人等財產上損失不小，犯後猶狡
    飾否認犯行，毫無悔意等一切情狀，分別量處有期徒刑1 年
    10月；10月。又其上開二次犯行之犯罪時間雖均在96年4 月
    24 日 之前，然其所犯上開詐欺取財既遂罪之宣告刑因逾有
    期徒刑一年六月，依中華民國96年罪犯減刑條例第3 條第1
    項第15款規定，不予減刑；另所犯詐欺取財未遂罪，應依同
    條例第2 條第1 項第3 款規定，予以減其宣告刑期二分之一
    ，並定其應執行之刑為有期徒刑2年。
五、本院經核原判決認事用法，均無違誤，量刑亦稱妥適。雖公
    訴人上訴意旨略以：「被告與陳朝榮（另行提起公訴）、在
    大陸年籍不詳綽號『老張』、『林大姊』等成年人，共組兩
    岸詐騙集團，由『老張』、『林大姊』等人提供陳彥妃（已
    判決確定，另為不起訴處分）所申請之中華郵政○○郵局00
    000000000000000 號帳戶、張世貞（另由移送單位偵辦）所
    申請之中華郵政○○○○郵局00000000000000號帳戶、○○
    ○○商業銀行○○分行0000000000000 號帳戶、中華郵政○
    ○○○郵局00000000000000號帳戶，被告另提供其不知情之
    弟郭衍慶之○○○○商業銀行○○分行帳號000000000000號
    帳戶，供該集團成員作為隱匿財產犯罪所得使用，嗣詐欺集
    團成員，分別於(一)96年3 月2 日，撥打電話向謝財文詐騙，
    謝財文於當日匯款21萬7 千元至郭衍慶上開000000000000號
    帳戶。(二)95年11月間，撥打電話向鍾金和詐騙，鍾金和於95
    年11月16日下午4 時44分匯款8 萬元至陳彥妃所申請之中華
    郵政○○郵局00000000000000000 號帳戶。(三)96年1 月24日
    ，撥打電話向徐盛明詐騙，徐盛明於當日及同年2 月2 日，
    分別匯款5 萬元及7 萬元至張世貞中華郵政○○○○郵局00
    000000000000號帳戶。(四)95年12月22日，撥打電話向鍾旻恆
    詐騙，鍾旻恆於當日下午1 時許，匯款2 萬元至張世貞上開
    中華郵政○○○○郵局帳戶。(五)96年1 月5 日，在網路聊天
    室向洪圳銘詐騙，洪圳銘於1 月5 日及1 月8 日，分別匯款
    5 千元及1 萬5 千元至張世貞中華郵政○○○○郵局000000
    00000000號帳戶。(六)95年6 月20日在網路聊天室向魏榮宏詐
    騙，魏榮宏於當日11時許存款2 萬元至張世貞上開○○○○
    郵局帳戶。(七)95年5 月間，打電話向李雪詐騙，李雪遂匯款
    2 萬元至張世貞○○○○商業銀行○○分行0000000000000
    號帳戶。被告及陳朝榮受『老張』、『林大姊』電話通知，
    至自動櫃員機提領上開詐騙所得之款項，匯款到『老張』、
    『林大姊』指定之不知名帳戶內，而擔任俗稱『車手』之工
    作，被告及陳朝榮每匯款10萬元，均可獲得400 元之報酬。
    此有本署97年度偵字第12807 號等卷證可憑，此部分之事實
    ，經核與原判決所認事實，具有事實上一罪之關係，為起訴
    效力所及，而原審未及審酌，就此部分漏未裁判，自嫌未洽
    。請撤銷原判決，另為適當之判決。」云云。被告上訴意旨
    則謂：本件犯罪行為與檢察官上訴所指之犯罪行為，應成立
    連續犯或常業犯之裁判上一罪關係云云。經查，本件事實一
    之犯罪時間為95年11月21日及事實二之犯罪時間為95年10月
    5 日，兩者均係發生於95年7 月1 日施行之修正後刑法廢除
    連續犯之後，即應採一罪一罰而為數罪之關係。公訴人上訴
    所指上開(一)至(五)之犯罪事實，均係發生於刑法修正後，故無
    連續犯之適用，而為數罪，與本件事實一、二之犯罪行為，
    均無連續犯裁判上一罪之關係；另(六)及(七)之犯罪事實，則發
    生於刑法修正前，縱認該二行為有連續犯之關係，亦與本件
    事實一、二之犯罪行為，無連續犯裁判上一罪之關係。從而
    ，本院就公訴人上開上訴部分所指(一)至(七)之犯罪事實，無從
    一併審理。公訴人上訴指摘原審未就此部分併予審理，有所
    疏漏；被告上訴主張就檢察官上訴部分與本件認定之犯罪事
    實，有連續犯或常業犯之裁判上一罪關係云云，均無理由，
    上訴俱應駁回。又被告上訴意旨指摘原判決量刑過重云云。
    然被告所犯詐欺取財罪，係屬累犯，且其犯行惡性重大，原
    判決所為量刑，符合罪刑相當原則，被告上訴意旨指原判決
    量刑過重，亦無理由，應併予駁回。
據上論結，應依刑事訴訟法第368條，判決如主文。
本案經檢察官曾銘芳到庭執行職務。
中    華    民    國    98    年    4     月    14    日
                  刑事第六庭    審判長法  官  董武全
                                      法  官  沈揚仁
                                      法  官  曾文欣
以上正本證明與原本無異。
不得上訴。
                                      書記官  馬愛君
中    華    民    國    98    年    4     月    14    日
附錄論罪科刑法條：
中華民國刑法第339條
意圖為自己或第三人不法之所有，以詐術使人將本人或第三人之
物交付者，處5年以下有期徒刑、拘役或科或併科1千元以下罰金
。
以前項方法得財產上不法之利益或使第三人得之者，亦同。
前二項之未遂犯罰之。

司法院資訊處製作；財團法人民間司法改革基金會備份。
